臺灣嘉義地方法院行政訴訟判決
111年度交更一字第1號
原      告  江信義  


被      告  交通部公路總局嘉義區監理所

代  表  人  黃萬益  
上列當事人間交通裁決事件，原告不服被告如附表所示之交通裁
決，提起行政訴訟，前經本院111年度交字第43號裁定駁回後，
原告提起抗告，經高雄高等行政法院111年度交抗字第8號裁定廢
棄發回，本院判決如下：
    主      文
原告之訴駁回。
第一審訴訟費用新台幣（下同）300元及發回前抗告審訴訟費用3
00元，均由原告負擔。
    事實及理由
一、程序事項：本件係交通裁決事件，爰依行政訴訟法第237條
    之7規定，不經言詞辯論，逕為裁判，合先敘明。
二、按因不服中央或地方機關之行政處分而循訴願或行政訴訟程
    序謀求救濟之人，依現有之解釋判例，固包括利害關係人而
    非專以受處分人為限，所謂利害關係乃指法律上之利害關係
    而言，不包括事實上之利害關係在內（改制前行政法院75年
    判字第362號裁判意旨參照）。次按行政訴訟法第4條第1項
    所謂之權利或法律上利益，係指權利主體所感受的各式各樣
    主觀利益中以法規範之力量，來加以保障或提供實現手段（
    權利）的特定範圍利益；而所謂利害關係人，係指違法行政
    處分之結果致其現已存在之權利或法律上之利益受影響者而
    言，若僅具經濟上、情感上或其他事實上之利害關係者則不
    屬之。又提起行政訴訟之當事人不適格者為欠缺訴權之存在
    要件，應認其訴為無理由而以判決駁回其訴。是以，非中央
    或地方機關之行政處分相對人，或非行政處分相對人以外之
    利害關係第三人，而就行政處分提起行政訴訟法第4條第1項
    之撤銷訴訟者，即屬當事人不適格，應認其訴為無理由而以
    判決駁回之（最高行政法院101年度裁字第178號裁判意旨參
    照）。另按行政訴訟法第107條第1項各款係屬廣義之訴的利
    益要件，由於各款具有公益性，應由法院依職權調查，如有
    欠缺或命補正而不能補正者，法院應以裁定駁回之。至於欠
    缺當事人適格、權益保護必要之要件，屬於狹義的「訴的利
    益」之欠缺，此等要件是否欠缺，常須審酌當事人之實體上
    法律關係始能判斷，自以判決方式為之，較能對當事人之訴
    訟程序權為周全之保障（最高行政法院90年6月份庭長法官
    聯席會議決議參照）。準此，如係無實施訴訟權能之人提起
    訴訟，而屬原告不適格之情形，無適用或準用行政訴訟法第
    107條第1項規定之明文，自無庸命原告補正，而應以判決駁
    回原告之訴。
三、經查：
㈠、按受處分人不服第8條或第37條第6項處罰之裁決者，應以原
    處分機關為被告，逕向管轄之地方法院行政訴訟庭提起訴訟
    ，道路交通管理處罰條例第87條前段定有明文。是不服交通
    裁決而提起行政訴訟，應以受處分人為原告。經查，本件車
    牌號碼000-0000號自用小客車係登記在訴外人江○○名下，於
    附表所示之時間及地點，有如附表所示之違規行為，並經被
    告以江○○為受處分人作成如附表所示之裁決書（下稱原處分
    ），有如附表所示之違反交通管理事件裁決書可參（111年
    度交字第43號卷第69至129頁）。
㈡、惟原告並非本件原處分之受處分人，亦即非原處分相對人，
    此經被告以民國111年10月11日嘉監義字第1110264955號函
    文說明本件車主為江○○，已辦理歸責案件之駕駛人亦為江○○
    ，自無對原告作成處分之理，有該函文可稽（本院卷第29至
    31頁）。是原告並無因被告所為上揭裁罰致其權利或法律上
    利益受侵害之情，即欠缺訴訟當事人適格之權利保護要件，
    而無訴訟實施權能。準此，原告提起本件撤銷訴訟，乃當事
    人不適格，原告訴請撤銷原處分，為無理由，應予駁回。
四、據上論結，本件原告之訴為無理由。依行政訴訟法第237條
    之7、第98條第1項本文、第237條之8第1項，判決如主文。
中　　華　　民　　國　　111 　年　　10　　月　　21　　日
                  行政訴訟庭  法　官　陳美利
上為正本係照原本作成。
如不服本判決，應於送達後20日內，向本院提出上訴狀，並應繳
納上訴裁判費新臺幣750元，其未表明上訴理由者，應於提出上
訴後20日內向本院補提理由書（均須按他造人數附繕本）。上訴
理由應表明關於原判決所違背之法令及其具體內容，或依訴訟資
料可認為原判決有違背法令之具體事實。未表明上訴理由者，逕
以裁定駁回上訴。
中　　華　　民　　國　　111 　年　　10　　月　　21　　日
                              書記官  黃怡禎
附表
編號 裁決書字號 受處分人 違規時間 違規地點 舉發違規事實 1 109年6月11日嘉監義裁字第76-L00000000號 江○○ 109年2月19日23時40分 嘉義縣○○鄉○○00000號前 汽車駕駛人不依規定使用燈光者 2 109年6月11日嘉監義裁字第76-L00000000號 江○○ 109年2月19日23時40分 嘉義市○○○路000巷口 汽車駕駛人不依規定使用燈光者 3 109年6月11日嘉監義裁字第76-L00000000號 江○○ 109年2月19日23時41分 嘉義市吳鳳南路與南興路 1.汽車駕駛人不依規定使用燈光者 2.駕車行經有燈光號誌管制之交岔路口紅燈右轉行為 4 109年6月11日嘉監義裁字第76-L00000000號 江○○ 109年2月19日23時41分 嘉義市○○路000巷口 違反處罰條例之行為，拒絕停車接受稽查而逃逸（無照） 5 109年6月11日嘉監義裁字第76-L00000000號 江○○ 109年2月19日23時42分 嘉義市南興路與宣信街 汽車駕駛人不依規定使用燈光者 6 109年6月11日嘉監義裁字第76-L00000000號 江○○ 109年2月19日23時42分 嘉義市芳安路與宣信街 汽車駕駛人不依規定使用燈光者 7 109年6月11日嘉監義裁字第76-L00000000號 江○○ 109年2月19日23時42分 嘉義市芳安路與信興街 不依規定駛入來車道 8 109年6月11日嘉監義裁字第76-L00000000號 江○○ 109年2月19日23時42分 嘉義市吳鳳南路與芳安路 汽車駕駛人不依規定使用燈光者 9 109年6月11日嘉監義裁字第76-L00000000號 江○○ 109年2月19日23時42分 嘉義市吳鳳南路與興業東路 汽車駕駛人不依規定使用燈光者 10 109年6月11日嘉監義裁字第76-L00000000號 江○○ 109年2月19日23時43分 嘉義市南興路、宣信街、芳安路、吳鳳南路 以危險方式在道路上駕駛汽車 11 109年6月11日嘉監義裁字第76-L00000000號 江○○ 109年2月19日23時43分 嘉義市興業東路與南田路 汽車駕駛人不依規定使用燈光者 12 109年6月11日嘉監義裁字第76-L00000000號 江○○ 109年2月19日23時43分 嘉義市興業東路與宣信街 1.汽車駕駛人不依規定使用燈光者 2.在前行車之右側超車 13 109年6月11日嘉監義裁字第76-L00000000號 江○○ 109年2月19日23時43分 嘉義市興業東路與彌陀路 1.汽車駕駛人不依規定使用燈光者 2.不依規定駛入來車道 14 109年6月11日嘉監義裁字第76-L00000000號 江○○ 109年2月19日23時44分 嘉義市彌陀路與立仁路附近 汽車駕駛人不依規定使用燈光者 15 109年6月11日嘉監義裁字第76-L00000000號 江○○ 109年2月19日23時44分 嘉義市彌陀路與學府路附近 汽車駕駛人不依規定使用燈光者 16 109年6月11日嘉監義裁字第76-L00000000號 江○○ 109年2月19日23時44分 嘉義市○○路00號附近彎路 1.汽車駕駛人不依規定使用燈光者 2.未依標線指示減速慢行 17 109年6月11日嘉監義裁字第76-L00000000號 江○○ 109年2月19日23時44分 嘉義市彌陀禪寺前 1.汽車駕駛人不依規定使用燈光者 2.任意跨越兩條車道行駛 18 109年6月11日嘉監義裁字第76-L00000000號 江○○ 109年2月19日23時44分 嘉義縣中埔鄉忠義橋南端 汽車駕駛人不依規定使用燈光者 19 109年6月11日嘉監義裁字第76-L00000000號 江○○ 109年2月19日23時44分 嘉義縣中埔鄉忠義路與大義路 1.違反處罰條例之行為，拒絕停車接受稽查而逃逸（無照） 2.汽車駕駛人不依規定使用燈光者 20 109年6月11日嘉監義裁字第76-L00000000號 江○○ 109年2月19日23時44分 嘉義縣中埔鄉忠義路與大義路 駕車行經有燈光號誌管制之交岔路口闖紅燈 21 109年6月11日嘉監義裁字第76-L00000000號 江○○ 109年2月19日23時44分 嘉義縣○○鄉○○路000號前 汽車駕駛人不依規定使用燈光者 22 109年6月11日嘉監義裁字第76-L00000000號 江○○ 109年2月19日23時44分 嘉義縣○○鄉○○路000號前 汽車駕駛人不依規定使用燈光者 23 109年6月11日嘉監義裁字第76-L00000000號 江○○ 109年2月19日23時45分 嘉義縣○○鄉○○路000號前 不依規定駛入來車道 24 109年6月11日嘉監義裁字第76-L00000000號 江○○ 109年2月19日23時45分 嘉義縣中埔鄉中山路五段與大義路附近 1.不依規定駛入來車道 2.駕車行經有燈光號誌管制之交岔路口闖紅燈 25 109年6月11日嘉監義裁字第76-L00000000號 江○○ 109年2月19日23時45分 嘉義縣○○鄉○○○0000號前 在多車道不依規定駕車者 26 109年6月11日嘉監義裁字第76-L00000000號 江○○ 109年2月19日23時45分 嘉義縣○○鄉○○○000號前 汽車駕駛人不依規定使用燈光者 27 109年6月11日嘉監義裁字第76-L00000000號 江○○ 109年2月19日23時45分 嘉義縣南二高中埔交流道 汽車駕駛人不依規定使用燈光者 28 109年6月11日嘉監義裁字第76-L00000000號 江○○ 109年2月19日23時46分 嘉義縣○○鄉○○○街00號前 汽車駕駛人不依規定使用燈光者 29 109年6月11日嘉監義裁字第76-L00000000號 江○○ 109年2月19日23時46分 嘉義縣南二高中埔交流道北上匝道路口 汽車駕駛人不依規定使用燈光者 30 109年6月11日嘉監義裁字第76-L00000000號 江○○ 109年2月19日23時46分 嘉義縣南二高中埔交流道北上匝道路段 行駛高速公路不依規定使用燈光－同向前方一百公尺內有車輛行駛，仍使用遠光燈者 31 109年6月11日嘉監義裁字第76-L00000000號 江○○ 109年2月19日23時46分 國道三號296.9公里 行駛高速公路不依規定使用燈光－同向前方一百公尺內有車輛行駛，仍使用遠光燈者